【裁判字號】    98,易,2331
【裁判日期】    981204
【裁判案由】    詐欺
【裁判全文】
臺灣臺中地方法院刑事判決              98年度易字第2331號
公  訴  人  臺灣臺中地方法院檢察署檢察官
被      告  甲○○
上列被告因詐欺等案件，經檢察官提起公訴（98年度偵字第1070
8 、12258 、13932 、14687 號）及檢察官移送辦案（98年度偵
字第18099 、25816 號），被告於本院行準備程序時就被訴事實
為有罪之陳述，本院合議庭裁定由受命法官獨任行簡式審判程序
，判決如下：
    主    文
甲○○犯幫助詐欺取財罪，累犯，處有期徒刑肆月，如易科罰金
，以新臺幣壹仟元折算壹日；又犯幫助詐欺取財罪，累犯，處有
期徒刑伍月，如易科罰金，以新臺幣壹仟元折算壹日。應執行有
期徒刑捌月，如易科罰金，以新臺幣壹仟元折算壹日。
    犯罪事實
一、甲○○（起訴書誤繕為賴宜輝，業經公訴人當庭更正）前因
    施用毒品及偽造文書案件，經本院以96年度訴緝字第209 號
    及96年度中簡字第2567號判決分別判處有期徒刑10月及3 月
    確定，嗣經本院以96年度聲減字第7231號裁定減為有期徒刑
    5 月及1 年3 月，並定其應執行有期徒刑6 月確定，甫於97
    年9 月19日縮刑期滿執行完畢。詎仍不知悔改，在可預見其
    將自己所申辦之金融帳戶提供予真實姓名年籍不詳之成年男
    子後，該成年男子及其所屬詐欺集團成年成員將可能藉由蒐
    集所得之帳戶，遂行詐欺取財犯罪之目的，而其發生並不違
    背自己本意之情況下，各基於幫助他人犯詐欺取財罪之不確
    定故意，先後為下列幫助詐欺取財行為：
  (一)於民國98年2 月5 日某時，在臺中市○○○路與復興路口附
    近之彰化商業銀行門口，與真實姓名年籍均不詳綽號「阿偉
    」之成年男子（下稱「阿偉」）約定以新臺幣（下同）2 萬
    元代價，將其所有臺中商業銀行烏日分行帳號000000000000
    號帳戶之存摺、提款卡及密碼提供予「阿偉」（惟「阿偉」
    嗣後未依約交付2 萬元價金予甲○○），容任「阿偉」及所
    屬詐欺集團作為詐欺取財之工具，而以此方式幫助該成年人
    所屬詐欺集團使用前開金融帳戶。嗣該「阿偉」及其所屬之
    詐欺集團成員，取得上開臺中商業銀行帳戶之存摺、提款卡
    、密碼後，即共同基於意圖為自己不法所有之犯意聯絡，於
    附表一所示時間，假冒奇摩拍賣網站服務人員或賣家，以附
    表一所示詐騙方法詐騙被害人，致使附表一所示被害人陷於
    錯誤，於附表一所示時間、地點匯款如附表一所示金額至甲○○上開臺中商業銀行帳戶，旋被提領一空。
  (二)於同年月10日或11日某時，在臺中市○村路遠傳電信門市附
    近，與真實姓名年籍均不詳之吳姓業務員成年男子（下稱吳
    姓業務員），約定以1 萬元代價，將其所有合作金庫商業銀
    行烏日分行帳號0000000000000000號帳戶之存摺、提款卡及
    密碼提供予吳姓成年男子，吳姓成年男子並當場交付2 千元
    予甲○○（惟餘款未依約交付），容任吳姓成年男子及所屬
    詐欺集團作為詐欺取財之工具，而以此方式幫助該詐欺集團
    使用上開金融帳戶。嗣該吳姓成年男子及其所屬之詐欺集團
    成員，取得上開合作金庫商業銀行帳戶之存摺、提款卡、密
    碼等資料後，即共同基於意圖為自己不法所有之犯意聯絡，
    於附表二所示時間，假冒奇摩拍賣網站賣家，以附表二所示
    詐騙方法詐騙被害人，致使附表二所示被害人陷於錯誤，於
    附表二所示時間、地點匯款如附表二所示金額至甲○○上開
    合作金庫商業銀行帳戶，旋被提領一空。嗣因附表一、二所
    示被害人察覺有異，而報警循線查悉上情。
二、案經臺中縣警察局烏日分局報告及臺北市政府警察局士林分
    局報告臺灣士林地方法院檢察署呈請臺灣高等法院檢察署令
    轉臺灣臺中地方法院檢察署檢察官偵查起訴及移送併辦。
    理    由
一、本件被告甲○○所犯係死刑、無期徒刑、最輕本刑為3 年以
    上有期徒刑以外之罪，其於準備程序中就被訴事實為有罪之
    陳述，經法官告知簡式審判程序之旨，並聽取公訴人及被告
    之意見後，認為適宜由受命法官獨任進行簡式審判程序，依
    刑事訴訟法第273 條之1 第1 項規定，裁定由受命法官獨任
    進行審判程序，合先敘明。
二、上開犯罪事實，業據被告甲○○於偵查中及本院準備程序、
    審理時坦承不諱（見偵查卷第8 、9 頁、本院卷第22、27、
    74頁），核與證人即附表一、二所示被害人丙○○等6 人於
    警詢中所證述之情節相符，並有附表一、二所示書證在卷可
    稽，足認被告之自白核與事實相符，自堪採信。
三、按刑法上之故意，分為直接故意（確定故意）與間接故意（
    不確定故意）。行為人對於構成犯罪之事實，明知並有意使
    其發生者，為直接故意；行為人對於構成犯罪之事實，預見
    其發生而其發生並不違背其本意者，為間接故意。又幫助犯
    之成立，以行為人主觀上認識被幫助者正欲從事犯罪或係正
    在從事犯罪，且該犯罪有既遂之可能，而其行為足以幫助他
    人實現構成要件者，即具有幫助故意，並不以行為人確知被
    幫助者係犯何罪名為必要。而按金融機構之帳戶為個人理財
    之工具，為便利大眾使用此一理財工具，以資活絡資金供需
    ，對於申請開設金融帳戶並無設有任何特殊之限制，一般民
    眾皆能自由申請開戶，並得同時在不同金融機構申請多數存
    款帳戶使用，乃眾所周知之事實。又依一般人之社會生活經
    驗，倘係經由合法管道之收入、支出，本可自行向金融行庫
    開立帳戶，殊無大費周章使用他人帳戶之必要，況且近來詐
    騙案件層出不窮，詐騙集團多利用人頭帳戶做為出入帳戶，
    不僅廣為媒體所披載，亦經政府一再宣導提醒注意，衡諸目
    前社會以電視、報紙甚至網路等管道流通資訊之普及程度，
    以及使用自動提款機從事提款、轉帳交易之頻繁，苟見有陌
    生人不思以自己名義申請開立帳戶，反而向不特定人蒐集或
    收購他人之金融機構帳戶使用，自屬可疑。再者，犯罪者自
    然不會使用其無法掌控之帳戶，否則將無法確保該帳戶之使
    用人突然向金融機構辦理掛失，致使犯罪者無法使用帳戶；
    亦不會使用集團成員名義申辦帳戶，否則即可能將犯罪者身
    分曝光而遭查緝。是以犯罪者欲使用他人名義申辦帳戶作為
    詐騙使用時，當會先徵得帳戶使用人之同意，並確知不會被
    掛失後，才予使用。而被告甲○○於行為時為32歲之成年人
    ，已有相當之社會經驗，對於帳戶提供他人使用，將可能為
    他人從事不法，應有預見，且其於本院準備程序及審理時亦
    坦認有幫助詐欺，將帳戶提供詐騙集團之事實，是被告具備
    幫助詐欺取財之不確定故意，應可認定。而被告有此不確定
    故意，仍將其上開帳戶之存摺、提款卡、密碼分別交予「阿
    偉」及所屬詐欺取財集團、吳姓成年男子及所屬之詐欺集團
    做為詐欺犯罪之用，被告雖未參與上開犯罪之構成要件行為
    ，然其顯係以幫助他人犯罪之意思，實施上開犯罪構成要件
    以外之行為，其幫助詐欺取財犯行，亦可認定。綜上所述，
    本案事證明確，被告幫助詐欺之犯行堪以認定，自應依法論
    科。
四、論罪科刑：
  (一)次按刑法上之幫助犯，係對於犯罪與正犯有共同之認識，而
    以幫助之意思，對於正犯資以助力，而未參與實施犯罪之行
    為者而言，最高法院著有75年度臺上字第1509號、84年度臺
    上字第5998號及88年度臺上字第1270號判決意旨可供參照。
    是以，如未參與實施犯罪構成要件之行為，且係出於幫助之
    意思提供助力，即屬幫助犯，而非共同正犯。本件被告先後
    提供上開臺中商業銀行帳戶之存摺、提款卡及密碼交予「阿
    偉」與其所屬之詐騙集團使用，及提供上開合作金庫商業銀
    行帳戶之存摺、提款卡及密碼交予吳姓成年男子與其所屬詐
    欺取財集團，使各該詐騙集團成員得基於詐欺取財之犯意而
    分別向附表一、二向被害人丙○○等人詐取財物，遂行其詐
    欺取財之犯行，係分別對「阿偉」、吳姓成年男子各自所屬
    詐騙集團成員遂行詐欺取財犯行，資以助力，揆諸上開判決
    意旨，自應成立幫助詐欺取財罪。是核被告所為，均係犯刑
    法第30條第1 項、刑法第339 條第1 項幫助詐欺取財罪。
  (二)又被告甲○○提供上開臺中商業銀行帳戶資料給「阿偉」所
    屬詐欺集團，使附表一所示被害人丙○○等3 人先後受該詐
    欺集團所騙，將款項匯入被告上開臺中商業銀行帳戶，及提
    供上開合作金庫商業銀行帳戶資料給吳姓成年男子所屬詐欺
    取財集團，使附表二所示被害人乙○○等3 人先後受該詐欺
    集團所騙，將款項匯入被告上開合作金庫商業銀行帳戶，均
    係以一個提供帳戶之幫助行為，幫助該詐欺集團各為3 個詐
    欺取財犯行，各同時侵害多數被害人之財產法益，並觸犯數
    幫助詐欺取財罪名，各為同種想像競合犯，各應依刑法第55
    條規定處斷。至檢察官移送併辦部分（即附表二編號2 、3
    所示被害人庚○○、丁○○遭詐騙部分），經核與本案起訴
    之被告提供上開合作金庫商業銀行帳戶資料予吳姓成年男子
    所屬詐欺取財集團詐騙附表二編號1 所示被害人乙○○部分
    ，有想像競合犯之裁判上一罪關係，依審判不可分之原則，
    應為起訴效力所及，本院自得併予審理，附此敘明。再被告
    幫助他人犯罪，均應依刑法第30條第2 項規定，按正犯之刑
    減輕之。又被告係先後2 次分別提供上開臺中商業銀行與合
    作金庫商業銀行帳戶資料予詐欺集團成員，且被告係因吳姓
    成年男子主動與其聯絡，始再提供合作金庫商業銀行帳戶資
    料等情，業據被告供述明確（見偵查卷第8 頁），足見其犯
    意各別，行為互殊，應予分論併罰。
  (三)另被告前因施用毒品及偽造文書案件，經本院以96年度訴緝
    字第209 號及96年度中簡字第2567號判決分別判處有期徒刑
    10月及3 月確定，嗣經本院以96年度聲減字第7231號裁定減
    為有期徒刑5 月及1 年3 月，並定其應執行有期徒刑6 月，
    甫於97年9 月19日縮刑期滿執行完畢等情，有臺灣高等法院
    被告前案紀錄表1 份在卷可憑，其於徒刑執行完畢後，5 年
    內故意再犯本件有期徒刑以上之罪，均為累犯，均應依刑法
    第47條第1 項之規定，加重其刑，並均依法先加後減之。
  (四)爰審酌被告素行不佳，有前開前科表可考，竟為貪圖私利，
    任意交付自己帳戶之存摺、金融卡、密碼予姓名年籍不詳之
    人使用，犯罪之動機、目的雖然單純，但罔顧此舉可能淪為
    他人犯罪之工具，助長財產犯罪者遂行詐欺取財之目的，同
    時使犯罪者得以隱匿真實身分，增加查緝罪犯之困難，助長
    犯罪氣焰，危害社會治安，所為可議，並審酌其犯後坦承犯
    行，態度尚可，及被害人遭詐騙受有損害，迄今未獲賠償等
    一切情狀，分別量處如主文所示之刑，復參以本件犯罪情節
    之輕重，及被告之資力、智識程度等情，諭知以1 千元折算
    1 日之易科罰金折算標準，並定其應執行之刑，且依司法院
    大法官會議釋字第662 號解釋，諭知以1 千元折算1 日之易
    科罰金折算標準，以示懲儆。
據上論斷，應依刑事訴訟法第273 條之1 第1 項、第299 條第1
項前段，刑法第30條第1 項前段、第2 項、第339 條第1 項、第
55條、第47條第1 項、第41條第1 項前段、第51條第5 款，刑法
施行法第1 條之1 第1 項、第2 項前段，判決如主文。
本案經檢察官陳信郎到庭執行職務。
中    華    民    國    98    年    12    月    4     日
                 刑事第十五庭  法  官  廖純卿
以上正本證明與原本無異。
如不服本判決應於收受送達後10日內向本院提出上訴書狀，並應
敘述具體理由；其未敘述上訴理由者，應於上訴期間屆滿後20日
內向本院補提理由書（均須按他造當事人之人數附繕本）「切勿
逕送上級法院」。
                               書記官  柳寶倫
中    華    民    國    98    年    12    月    4     日
附錄論罪科刑法條：
中華民國刑法第30條
（幫助犯及其處罰）
幫助他人實行犯罪行為者，為幫助犯。雖他人不知幫助之情者，
亦同。
幫助犯之處罰，得按正犯之刑減輕之。
中華民國刑法第339條
（普通詐欺罪）
意圖為自己或第三人不法之所有，以詐術使人將本人或第三人之
物交付者，處 5 年以下有期徒刑、拘役或科或併科 1 千元以下
罰金。
以前項方法得財產上不法之利益或使第三人得之者，亦同。
前二項之未遂犯罰之。
附表一：（臺中商業銀行烏日分行帳號000000000000號帳戶）
┌──┬───┬───────────────┬──────────────────────────┐
│編號│被害人│詐欺取財之時間及詐騙方法、所取│               證   據                              │
│    │      │得之財物（新臺幣）            │                                                    │
├──┼───┼───────────────┼──────────────────────────┤
│1   │丙○○│「阿偉」所屬詐欺集團某成年成員│1.丙○○警詢筆錄（臺中縣警察局烏日分局警卷一第5、6頁│
│    │      │，於98年2月9日19時許，假冒奇摩│  ）                                                │
│    │      │拍賣網站客服人員撥打電話向吳信│2.臺北縣政府警察局新店分局深坑派出所受理各類案件紀錄│
│    │      │賢詐稱：購物付款方式設定有誤，│  表（同上警卷一第2頁）                             │
│    │      │將會每月固定扣款，需前往自動櫃│3.臺北縣警察局新店分局深坑分駐所受理詐騙帳戶通報警示│
│    │      │員機依其指示操作，取消分期付款│  簡便格式表（同上警卷一第10頁）                    │
│    │      │云云，致使丙○○陷於錯誤，於98│4.內政部警政署反詐騙案件紀錄表（同上警卷一第11、12頁│
│    │      │年2月9日20時24分許，前往臺北縣│  ）                                                │
│    │      │三重市某便利商店，依對方指示操│5.中國信託商業銀行自動櫃員機交易明細表（同上警卷一第│
│    │      │作作自動櫃員機而匯款9,019元入 │  9 頁）                                            │
│    │      │甲○○所有上開臺中商業銀行烏日│6.甲○○臺中商業銀行烏日分行帳戶資料及交易明細（同上│
│    │      │分行帳戶內。                  │  警卷一第14至16頁）                                │
├──┼───┼───────────────┼──────────────────────────┤
│2   │戊○○│「阿偉」所屬詐欺集團某成年成員│1.戊○○警詢筆錄（臺中縣警察局烏日分局警卷二第4頁） │
│    │      │，於98年2月9日19時許，假冒奇摩│2.高雄市政府警察局鹽埕分局七賢路派出所受理詐騙帳戶通│
│    │      │拍賣網站客服人員撥打電話向陳亭│  報警示簡便格式表（同上警卷二第7頁）               │
│    │      │伶詐稱：購物付款轉帳錯誤，需依│3.內政部警政署反詐騙案件紀錄表（同上警卷二第8頁）   │
│    │      │其指示操作取消交易云云，致使陳│4.高雄市第三信用合作社自動櫃員機交易明細表（同上警卷│
│    │      │亭伶陷於錯誤，於98年2月9日19時│  二第9頁）                                         │
│    │      │53 分許，前往高雄市鹽埕趨大仁 │5.甲○○臺中商業銀行烏日分行帳戶資料及交易明細（同上│
│    │      │路141號，依對方指示操作自動櫃 │  警卷二第11至13頁）                                │
│    │      │員機而匯款29,986元入甲○○所有│                                                    │
│    │      │上開臺中商業銀行烏日分行帳戶內│                                                    │
│    │      │。                            │                                                    │
├──┼───┼───────────────┼──────────────────────────┤
│3   │己○○│「阿偉」所屬詐欺集團某成年成員│1.己○○警詢筆錄（臺中縣警察局烏日分局警卷三第5頁） │
│    │      │，於98年2月9日晚間，假冒網路賣│2.臺北縣政府警察局新店分局豐田派出所受理各類案件紀錄│
│    │      │家撥打電話向己○○詐稱：購物付│  表（同上警卷三第2頁）、                           │
│    │      │款轉帳到分期付款的帳戶，需依其│3.台北縣警察局新店分局豐田派出所受理詐騙帳戶通報警示│
│    │      │指示操作取消分期付款云云，致使│  簡便格式表（同上警卷三第14頁）                    │
│    │      │己○○陷於錯誤，於98年2月9日20│4.內政部警政署反詐騙諮詢專線紀錄表（同上警卷三第17頁│
│    │      │時28分許，至自動櫃員機，依對方│  ）                                                │
│    │      │指示操作而匯款20,997元入甲○○│5.臺北縣政府警察局新店分局豐田派出所受理刑事案件報案│
│    │      │所有上開臺中商業銀行烏日分行帳│  三聯單（同上警卷三第18頁）                        │
│    │      │戶內。                        │6.中國信託商業銀行自動櫃員機交易明細表（同上警卷第15│
│    │      │                              │  頁                                                │
│    │      │                              │7.中華郵政網頁資料之客戶服務專線（同上警卷三第13頁）│
│    │      │                              │8.甲○○臺中商業銀行烏日分行帳戶資料及交易明細（同上│
│    │      │                              │  警卷三第9至11頁）                                 │
│    │      │                              │                                                    │
└──┴───┴───────────────┴──────────────────────────┘
附表二：（合作金庫商業銀行烏日分行帳號0000000000000000號
          帳戶）
┌──┬───┬───────────────┬──────────────────────────┐
│編號│被害人│詐欺取財之時間及詐騙方法、所取│               證   據                              │
│    │      │得之財物（新臺幣）            │                                                    │
├──┼───┼───────────────┼──────────────────────────┤
│1   │乙○○│吳姓成年男子所屬該詐騙集團某成│1.乙○○警詢筆錄（士林地檢98偵5818卷第8至11頁）     │
│    │      │年成員，於98年2月11日前之某時 │2.證人莊聰鏡警詢筆錄（同上偵卷第5至7頁）            │
│    │      │，在奇摩露天拍賣網站虛偽刊登拍│3.國泰世華銀行自動櫃員機交易明細表（同上偵卷第29頁）│
│    │      │賣電腦辭典廣告，乙○○於98年2 │4.奇摩拍賣網頁資料（同上偵卷第21至28頁）            │
│    │      │月11日21時許，在臺北市士林區忠│5.甲○○合作金庫烏日分行帳戶資料及交易明細（同上偵卷│
│    │      │一街106號4樓住處上網購物，見該│  第13至20頁）                                      │
│    │      │廣告誤信為真而參與投標，並與該│6.乙○○匯款之吳長榮郵政存簿儲金簿影本（同上偵卷第31│
│    │      │集團某成年成員聯絡購買，且陷於│  頁）                                              │
│    │      │錯誤，按對方指示，於98年2月12 │                                                    │
│    │      │日13時03分許，以其父親吳長榮之│                                                    │
│    │      │郵局提款卡匯款6,200元入甲○○ │                                                    │
│    │      │所有上開合作金庫烏日分行帳戶內│                                                    │
│    │      │。                            │                                                    │
├──┼───┼───────────────┼──────────────────────────┤
│2   │庚○○│吳姓成年男子所屬詐騙集團某成年│1.庚○○警詢筆錄（桃園地檢98偵14577卷第18、19頁）   │
│    │      │成員，於98年2月11日前之某時， │2.桃園縣警察局平鎮分局建安派出所受理詐騙帳戶通報警示│
│    │      │在奇摩露天拍賣網站虛偽刊登拍賣│  簡便格式表（同上偵卷第24頁）                      │
│    │      │液晶螢幕廣告，庚○○於98年2月 │3.桃園縣政府警察局平鎮分局建安派出所受理刑事案件報案│
│    │      │11日18時30分許，在桃園縣平鎮市│  三聯單（同上偵卷第23頁）                          │
│    │      │金陵路四段26巷118號住處上網購 │4.金融機構聯防機制通報單（同上偵卷第25頁）          │
│    │      │物，見該廣告誤信為真而參與投標│5.內政部警政署反詐騙諮詢專線紀錄表（同上偵卷第29頁）│
│    │      │，並與該集團某成年成員聯絡購買│6.庚○○網路銀行台幣活存明細（同上偵卷第22頁）      │
│    │      │，且陷於錯誤，按對方指示，於98│7.奇摩拍賣網頁資料（同上偵卷第21頁）                │
│    │      │年2月11日以網路銀行轉帳匯款19,│8.甲○○合作金庫烏日分行帳戶資料及交易明細（同上偵卷│
│    │      │200元入甲○○所有上開合作金庫 │  第11至15頁）                                      │
│    │      │烏日分行帳戶內。              │                                                    │
├──┼───┼───────────────┼──────────────────────────┤
│3   │丁○○│吳姓成年男子所屬詐騙集團某成年│1.丁○○警詢筆錄（屏東縣政府警察局屏東分局警卷第1至 │
│    │      │成員，於98年2月11日前之某時， │  2頁）                                             │
│    │      │在奇摩拍賣網站虛偽刊登拍賣PSP │2.屏東縣政府警察局刑事警察大隊受理詐騙帳戶通報警示簡│
│    │      │主機廣告，丁○○於98年2月11日 │  便格式表（同上警卷第13頁）                        │
│    │      │23時許，在屏東市○○路450巷15 │3.屏東縣警察局刑事警察大隊受理刑事案件報案三聯單（同│
│    │      │號住處上網購物，見該廣告誤信為│  上警卷第14頁）                                    │
│    │      │真而參與投標，並與該集團某成年│4.內政部警政署反詐騙案件紀錄表（同上警卷第12頁）    │
│    │      │成員聯絡購買，且陷於錯誤，按對│5.中國信託銀行自動櫃員機交易明細表（同上警卷第3頁） │
│    │      │方指示，於98年2月12日10時12分 │6.甲○○合作金庫烏日分行帳戶資料及交易明細（同上警卷│
│    │      │許，轉帳匯款10,800元入甲○○所│  第7至10頁）                                       │
│    │      │有上開合作金庫烏日分行帳戶內。│                                                    │
│    │      │                              │                                                    │
└──┴───┴───────────────┴──────────────────────────┘


司法院資訊處製作；財團法人民間司法改革基金會備份。
